【裁判字號】    99,訴,1203
【裁判日期】    991105
【裁判案由】    強盜
【裁判全文】
臺灣高雄地方法院刑事判決              99年度訴字第1203號
公  訴  人  臺灣高雄地方法院檢察署檢察官
被      告  甲○○
指定辯護人  李育任律師
被      告  丁○○
指定辯護人  吳忠諺律師
上列被告因強盜案件，經檢察官提起公訴（98年度偵字第28033
號）及追加起訴（99年度偵緝字第1629號），本院判決如下：
    主  文
丁○○犯傷害罪，處有期徒刑壹年；又犯剝奪他人行動自由罪，
處有期徒刑陸月；又犯強制罪，處有期徒刑月。應執行有期徒
刑壹年陸月。
甲○○無罪。
    事  實
一、丁○○及丙○○本即熟識。丁○○因疑渠行動電話為丙○○
    所竊，乃於民國98年3 月16日中午12時許，邀約丙○○至渠
    位在高雄縣林園鄉○○村○○○路3 號之私宅談判，而偕同
    丙○○前往之友人乙○○則在屋外等候。詎丁○○因丙○○
    辯稱未偷竊渠之行動電話，渠竟基於傷害之犯意，持鋁棒毆
    打丙○○，並喝令乙○○先離開，不然連他也會有事等語，
    乙○○見狀立即離去。其後丁○○旋將丙○○押往不知情之
    甲○○位在高雄縣林園鄉○○村○○路76巷5 號住處，而在
    途中，因丙○○所有之手機（序號：000000000000000 號，
    當時插入之門號為0000000000號之SIM 卡，下稱系爭手機）
    響起，丁○○為防丙○○向外求援，竟另基於強制之犯意，
    強行將丙○○上開手機取走，以此方式妨害丙○○行使該手
    機之權利。丁○○將丙○○帶至甲○○住處後，甲○○於接
    待其2 人完畢後即先行離開。後丁○○因丙○○仍辯稱未竊
    渠之行動電話，又承上傷害之犯意，接續持鋁棒、鐵管毆打
    丙○○，並不讓丙○○離開，以此強暴之非法方法剝奪丙○○之行動自由，並致丙○○受有急性腹痛併左側下挫傷、脾
    臟破裂併內出血等傷害。嗣甲○○返家發現丙○○臥倒在地
    ，表情痛苦，遂攙扶丙○○欲前往藥房救治，而於同日下午
    6 時許，丙○○於途中即攔下警方巡邏車求救，始經警循線
    查悉上情。
二、案經高雄縣政府警察局林園分局報告臺灣高雄地方法院檢察
    署檢察官偵查起訴及追加起訴。
    理  由
壹、證據能力部分
    按被告以外之人於審判外之言詞或書面陳述，除法律有規定
    者外，不得作為證據；又被告以外之人於審判外之陳述，雖
    不符第159 條之1 至第159 條之4 之規定，但經當事人於審
    判程序同意作為證據，法院審酌該言詞陳述或書面陳述作成
    時之情況，認為適當者，亦得為證據；當事人、代理人或辯
    護人於法院調查證據時，知有第159 條第1 項不得為證據之
    情形，而未於言詞辯論終結前聲明異議者，視為有前項之同
    意，刑事訴訟法第159 條第1 項、第159 條之5 規定甚明。
    經查，本判決後開所引用之各該被告以外之人於審判外之陳
    述（包括書面陳述），雖屬傳聞證據，惟業經被告甲○○、
    丁○○、辯護人及檢察官於審理期日時均表示無意見而不予
    爭執，且迄至言詞辯論終結前亦均未聲明異議，本院審酌上
    開證據資料製作時之情況，尚查無違法不當之瑕疵，亦認為
    以之作為證據應屬適當，故揆諸前開法律規定與說明，爰逕
    依刑事訴訟法第159 條之5 規定，認前揭證據資料均例外有
    證據能力。
貳、有罪部分
一、訊據被告丁○○固不否認丙○○有於98年3 月16日中午12時
    許至渠住處，且之後渠與丙○○有至甲○○家中，惟矢口否
    認犯行，辯稱：沒有押丙○○到甲○○家，渠也沒有搶丙○○手機，更沒有打丙○○，當天是渠找丙○○到甲○○家喝
    酒、吸毒云云。
二、經查：
 1、證人丙○○於偵訊時證稱：丁○○說他的手機不見了被其拿
    走，其否認，丁○○就拿球棒打其，後來丁○○叫他朋友載
    其和他去甲○○家，之後丁○○又拿球棒打我，也把其手機
    搶走等語（見臺灣高雄地方法院檢察署98年度偵字第28033
    號卷，下稱偵卷，第50-51 頁）；再於審理時證稱：其和乙○○要拿玉珮向丁○○換毒品，但丁○○不收並說有錢再過
    去，其就與乙○○去小港賣該玉佩得新臺幣（下同）1100元
    ，之後其打電話給丁○○，他口氣很差的要其馬上過去他那
    邊。其第2 次過去丁○○家裡都還沒有告訴丁○○說其是要
    來買毒品的，丁○○就拿鋁棒說要其將他的手機交出來，因
    為他的手機不見了，說是其偷拿的，其答說其與乙○○一起
    去小港，但他不相信並說這期間是其再返回他家偷的。其說
    乙○○在外面等其，丁○○不理，不願意讓其走並將其的10
    00元拿走，再把1000元拿給乙○○將乙○○趕走，丁○○拿
    著鋁棒跟乙○○說不走連他也有事情。乙○○離開之後，丁○○將其押進屋內，又打電話請另1 位朋友來，說手機是其
    偷的，丁○○說其交出手機來就沒有事情了，但其真的沒有
    偷，之後丁○○就拿鋁棒、鐵管打其了。其有用左右手擋，
    所以手上有傷，左手前臂有瘀青，手有點扭到。打完之後，
    丁○○看到外面好像有警車，才將其押到甲○○的家裡。其
    和丁○○是坐他朋友開的車，丁○○朋友開車，其坐在副駕
    駛座，丁○○坐後面。當時其有嘗試要離開，但沒有辦法離
    開。丁○○手上有拿1 支小支的鋁棒，被打完的時候其也有
    嘗試要走，但沒有辦法。其有想辦法要脫身，還告訴丁○○
    說可去小港問，但丁○○不願意證實，就直接往甲○○家中
    去了。其是不得不去的，丁○○一直要其將手機交出來，不
    讓其走，其是被押上車的。其沒有嘗試打電話報警，因為在
    途中，其的手機響，丁○○就將其之手機搶走不讓其接，所
    以其沒有辦法打，丁○○還查看其是不是有偷他的手機，就
    拿其的手機看撥打紀錄。在甲○○家中還有被丁○○拿鋁棒
    還是鐵棍打，因丁○○要其交代手機的事情並要其交出，講
    一講沒有結果就打其了。該鐵管上面是沒有釘子。其在甲○○家中時，丁○○就只有打其1 下而已，其本來要擋，但是
    沒有擋到，就直接打到其的左下腹等語（見本院卷第82 -89
    頁）。核與證人乙○○於審理時證稱：彼去過丁○○家，是
    和丙○○一起去的，丙○○有進去，彼在外面等。該次是丙○○帶彼去拿彼的玉珮要和丁○○換毒品，但沒有換到，彼
    就要丙○○將玉珮拿回來，之後彼和丙○○就到小港去賣給
    別人。當天彼還有跟丙○○再到丁○○家，丙○○進去過了
    一會兒就有爭吵聲，丙○○和丁○○就出來，丁○○就口氣
    很兇叫彼先走，不然等等連彼也有事，並說丙○○有拿丁○○的手機，之後彼就先走了。丙○○和丁○○出來的時候，
    彼看到丁○○拿類似鐵棍的東西作勢要打丙○○，2 人有在
    爭吵、相罵，丁○○有抓著丙○○的胸部。當時丙○○說丁○○誤會他拿手機，丙○○有反抗。彼離開之後沒有去報案
    ，但丙○○叫彼回去告訴他媽媽說他被押著，並叫彼載他媽
    媽去丁○○的家，彼就去告訴丙○○的媽媽說他兒子被押著
    ，他媽媽要彼去載丙○○回來，彼再回去丁○○家的時候，
    大門已經深鎖了等語相符（見本院卷第79-82 頁）。復佐以
    證人丙○○與被告丁○○並無仇怨（見偵卷第51頁），被告
    丁○○亦稱與丙○○是朋友（見本院卷第59、63頁），顯然
    證人丙○○並無必要故意設詞誣陷被告丁○○，並致己受偽
    證罪追訴處罰之風險，是證人丙○○上開證詞，應堪採信。
 2、至被告丁○○雖以前詞置辯，然渠於審理時已坦承在甲○○
    家中有再質問丙○○偷渠手機一事，並與丙○○拉扯，打丙○○幾下。丙○○有偷跑，渠說不要跑，並追丙○○，因為
    渠以為丙○○潛逃。丙○○的手機曾經響過，渠也有接過來
    聽等語（見本院卷第48-50 、52、59、64頁），與證人丙○○、乙○○前揭證詞相較下，更可確認被告丁○○確有因懷
    疑丙○○偷渠手機而持鋁棒等物毆打丙○○，並將丙○○押
    至甲○○住處接續毆打，及強取系爭手機無誤。被告丁○○
    上揭辯解，無非是臨訟杜撰、避重就輕之詞，毫無可信。更
    何況被告丁○○自承當時因懷疑丙○○偷渠手機，所以心裡
    覺得很不爽等語（見本院卷第47頁），以此情觀之，被告丁○○怎有可能再邀丙○○前往甲○○家中飲酒、吸毒？甚至
    供稱丙○○所施用之毒品為渠所提供（見本院卷第64頁），
    益徵渠所辯與事實相違。另被告丁○○辯稱：當天渠接聽丙○○的電話後，就將手機還給丙○○；又辯稱其接聽丙○○
    的電話電話後，突然想起丙○○已經將該手機賣給渠，所以
    就把手機拿起來云云。但證人丙○○否認曾經出售該手機給
    被告丁○○，而衡諸常情，被告丁○○究竟有無拿走系爭手
    機，為簡單明瞭之事實，渠竟於審理時先後陳述不一，嗣經
    提示系爭手機之通聯記錄【依系爭手機之通聯紀錄顯示（見
    偵卷第74-78 頁），系爭手機於98年8 月19日之後即插入被
    告丁○○之姐謝宛玲所持用之0000000000號行動電話SIM 卡
    使用】，始承認渠有於案發當天取走系爭手機，更足徵渠所
    辯因丙○○已將該手機賣給渠，才取走該手機乙節，要屬卸
    責之詞。是被告丁○○前開辯詞，均係臨訟杜撰之詞，無可
    憑信。被告丁○○有事實欄所載犯行，應無疑義。
 3、雖檢察官認被告丁○○前述持鋁棒、鐵棍毆打丙○○，又將
    丙○○押往甲○○住處，並取走系爭手機之行為，應構成攜
    帶兇器強盜罪云云。但查，證人丙○○證稱被告丁○○認為
    丙○○竊取渠之手機，證人乙○○亦聽到此事，業如前載，
    且被告甲○○於偵訊時也稱：98年3 月16日當天中午丁○○
    有打電話給彼說他的手機不見，之後丙○○和丁○○一起來
    彼家等語（見偵卷第56頁），足信被告丁○○當時主觀上確
    認為係丙○○竊走渠之手機。而依前開證人丙○○之證詞，
    可見被告丁○○是因系爭手機在渠將丙○○押往甲○○住處
    途中響起，渠始強行取走，並查看其手機撥打紀錄（見本院
    卷第85-86 頁）。又證人丙○○於審理時證稱系爭手機是其
    以300 元向朋友購得等語（見本院卷第88頁），而被告丁○○於審理時則稱渠所失竊之手機是全新的，價值約2 萬元（
    見本院卷第59頁），顯然2 支手機價值相距甚大，被告丁○○是否會有興趣強盜系爭手機，不無疑問。從而，本院實難
    排除被告係基於防免證人丙○○以手機向外求援之動機，始
    取走系爭手機之合理懷疑。況且，證人丙○○於審理時證述
    ：賣玉珮所得之1000元，丁○○將之拿給乙○○後，才跟乙○○說他不走，連他都有事而把乙○○趕走等語甚詳（見本
    院卷第82頁反面），倘若被告丁○○真有強盜之犯意，為何
    不強取證人丙○○持有之1000元，反而於其後取走價值甚低
    之系爭手機，顯不合常理，由此益徵被告丁○○於強行取走
    系爭手機時，主觀上是否有意圖為自己或第三人之不法所有
    犯意，並非無疑。檢察官就此所論，尚難憑採，應認被告丁○○強行取走系爭手機之行為，係以強暴之方式，妨害證人
    丙○○行使對系爭手機之權利。
 4、證人丙○○經被告丁○○持鋁棒、鐵棍毆打後，所受傷勢為
    急性腹痛併左側下挫傷、脾臟破裂併內出血等傷害，有霖園
    醫院98年3 月30日診斷證明書、傷勢照片為證（見偵卷第23
    -24 頁），應堪認定。雖證人丙○○曾於偵訊時稱其之脾臟
    因此傷而摘除等語（見偵卷第51頁），並經霖園醫院回覆證
    人丙○○之脾臟已經完全摘除，有本院公務電話紀錄在卷可
    考（見本院卷第22頁），但經本院於審理時向證人丙○○確
    認傷勢，經其證稱：脾臟並未被摘除等語（見本院卷第85頁
    反面），及霖園醫院函稱先前所謂「脾臟摘除（切除）」為
    「脾臟修補」之誤，證人丙○○之脾臟尚存，僅受脾臟修補
    手術，目前傷口復原情況良好，有該院99年9 月17日（99）
    家醫字第035 號函覆及本院公務電話記錄為佐（見本院卷第
    24、75頁），足認證人丙○○之脾臟應尚未摘除。
 5、綜上所述，被告辯稱未毆打丙○○、妨害丙○○之行動自由
    、強取系爭手機云云，均屬事後卸責之詞，不足採信。而被
    告丁○○持鋁棒、鐵管等物毆打證人丙○○，亦與證人丙○○所受前述傷害間有相當因果關係。是本件事證既明，被告
    丁○○犯行堪以認定，應依法論科。
三、核被告丁○○所為係犯刑法第277 條第1 項之傷害罪、同法
    第302 條第1 項之剝奪他人行動自由罪，及同法第304 條之
    強制罪。公訴人雖認被告丁○○所為係犯刑法第330 條第1
    項之攜帶兇器竊盜罪，然依前揭說明，被告丁○○所為，究
    有無強盜罪之主觀犯意尚有可疑之處，應就渠所為論以上揭
    之罪，檢察官未慮及此，所論尚有誤會，惟基本事實同一，
    爰變更起訴法條加以審判，應予指明。被告丁○○於同日內
    多次毆打丙○○身體之行為，係於相近之時間密接為傷害之
    行為，且犯罪目的與侵害法益同一，應屬接續犯。被告丁○○在渠住處毆打丙○○後，始將丙○○押往甲○○住處，又
    於途中，因系爭手機響起，始另行起意強取該手機，是渠所
    犯刑法第277 條第1 項之傷害罪、同法第302 條第1 項之剝
    奪他人行動自由罪，及同法第304 條之強制罪等3 罪間，犯
    意各別，行為互殊，應予分論併罰。爰審酌被告丁○○僅因
    懷疑丙○○竊渠手機，即逕行傷害丙○○之身體，又以非法
    方法剝奪告訴人之行動自由，並強取系爭手機，可見渠欠缺
    法治觀念，所採行之犯罪手段應予非難，另渠所造成丙○○
    心理傷害之程度非低，丙○○之身體更因渠之歐打而受有脾
    臟破裂併內出血之傷害，傷勢不輕，暨渠剝奪證人丙○○行
    動自由之方式、時間，系爭手機之價值等一切情狀，分別量
    處如主文所示之刑，並定其應執行之刑，以示懲儆。
、無罪部分
一、公訴意旨略以：被告丁○○將被害人丙○○押至被告甲○○
    住處後，被告丁○○及甲○○竟共同意圖為自己不法之所有
    ，由被告甲○○架住被害人丙○○，被告丁○○則持釘有釘
    子之木棍毆打被害人丙○○，致被害人丙○○受有前揭傷勢
    ，同時強盜被害人丙○○之系爭手機得手。因認被告甲○○
    與被告丁○○共同涉有刑法第330 條第1 項攜帶兇器強盜罪
    嫌云云。
二、按犯罪事實應依證據認定之，無證據不得認定其犯罪事實；
    又不能證明被告犯罪者，應諭知無罪之判決，刑事訟訴法第
    154 條第2 項、第301 條第1 項分別定有明文。而被告或共
    犯之自白，不得作為有罪判決之唯一證據，仍應調查其他必
    要之證據，以察其是否與事實相符，亦為同法第156 條第2
    項所定明。再認定不利於被告之事實，須依積極證據，茍積
    極之證據本身存有瑕疵而不足為不利於被告事實之認定，即
    應為有利於被告之認定，更不必有何有利之證據，而此用以
    證明犯罪事實之證據，猶須於通常一般人均不至於有所懷疑
    ，堪予確信其已臻真實者，始得據以為有罪之認定，倘其證
    明尚未達到此一程度，而有合理性之懷疑存在，致使無從為
    有罪之確信時，即應為無罪之判決（最高法院82年度臺上字
    第163 號判決、同院76年臺上字第4986號、30年上字第816
    號等判例意旨）。
三、檢察官認被告甲○○與被告丁○○共同涉有刑法第330 條第
    1 項攜帶兇器強盜罪嫌，無非係以被告甲○○之供述、被害
    人丙○○之指述、證人乙○○、謝宛玲之證述、霖園醫院診
    斷證明書、被害人丙○○手術後照片、門號0000000000號、
    0000000000號申辦人資料、通聯記錄、序號：000000000000
    000 號行動電話通聯記錄、被告丁○○與證人謝宛玲之戶籍
    資料為其主要論據。訊據被告甲○○固自承丁○○有於98年
    3 月16日下午與丙○○至其住處，惟堅決否認有何攜帶兇器
    強盜犯行，辯稱：丁○○和丙○○在伊住處發生爭執時伊根
    本不在場，不知丁○○有打丙○○，也沒有架住丙○○讓丁○○打，更沒有和丁○○一起搶丙○○之手機等語。
四、經查：證人丙○○雖於偵訊時證稱：丁○○帶其去甲○○家
    ，丁○○拿球棒打其，甲○○也有打，還把其之手機搶走云
    云（見偵卷第51頁），但其於審理時卻證稱：在甲○○家中
    時，甲○○有離開過。其被丁○○打而倒在地板，甲○○還
    有問其為何倒在地上，因甲○○已經出去不在現場，沒有看
    到其被打。其在甲○○家時只有丁○○打其，甲○○沒有參
    與打其。甲○○是後來要將其扶起來去醫院，因當時其痛到
    不行，又丁○○將其帶至甲○○家，其才誤以為甲○○與丁○○同夥，是要抓住其讓丁○○打。但後來其在醫院時，甲○○有來看其，且其想如果甲○○有打其，就不會帶其去醫
    院，應是其誤會了，其也不想告甲○○了等語明確（見本院
    卷第82-87 頁）。本院審酌倘被告甲○○確實有架住丙○○
    讓被告丁○○毆打，證人丙○○焉有可能於審理時為上開證
    詞，並且不願再告被告甲○○？再者，以證人丙○○所受傷
    勢非輕，確實有可能因當時其已意識不清而誤認被告甲○○
    之動作，故衡酌上情，應以證人丙○○於審理時所述為可採
    ，被告甲○○並未與丁○○共同毆打證人丙○○，應無疑義
    ，是被告甲○○前揭辯稱即屬可信。此外，本院前已認定證
    人丙○○之手機是在被告丁○○強押證人丙○○前往甲○○
    住處途中所強行取走，證人丙○○亦表明當時甲○○不在場
    （見本院卷第83頁反面），則被告甲○○自無參與強取手機
    犯行之可能。
五、綜上所述，公訴人提出前開各項積極證據，均不足以證明被
    告甲○○有與被告丁○○共同攜帶兇器強盜之犯行，且經本
    院參核比對證人丙○○之證詞，亦可認被告甲○○未曾架住
    丙○○供被告丁○○毆打，更未與被告丁○○一同強取證人
    丙○○之手機無誤。此外，復查無其他任何積極證據可資證
    明被告甲○○有檢察官所指之犯行，揆諸首開說明，自應為
    無罪之諭知。
肆、本院前已敘明系爭手機於98年8 月19日之後即插入被告丁○○之姐謝宛玲所持用之0000000000號行動電話SIM 卡使用，
    被告丁○○雖辯稱對此毫不知情，然本院既認系爭手機是於
    98年3 月16日遭被告丁○○所強行取走，縱認當時被告丁○○主觀上是否有意圖為自己或第三人之不法所有犯意，並非
    無疑，惟渠事後將系爭手機交給渠之姐姐使用，此部分行為
    是否另涉犯侵占罪嫌，仍待確認，應由檢察官另為適法之處
    理，附此敘明。
據上論斷，應依刑事訴訟法第299 條第1 項前段、第300 條、第
301 條第1 項，刑法第277 條第1 項、第302 條第1 項、第304
條第1 項、第51條第5 款，刑法施行法第1 條之1 ，判決如主文
。
本案經檢察官陳俊宏到庭執行職務。
中    華    民    國    99    年    11    月    5     日
              刑事第十七庭  審判長法  官  陳建和
                                  法  官  陳君杰
                                  法  官  余銘軒
以上正本證明與原本無異。
如不服本判決應於收受送達後10日內向本院提出上訴書狀，並應
敘述具體理由；如未敘述上訴理由者，應於上訴期間屆滿後20日
內向本院補提理由書（均須按他造當事人之人數附繕本）「切勿
逕送上級法院」。
中    華    民    國   99    年    10    月    8      日
                                  書記官  吳書逸
附錄論罪科刑法條
中華民國刑法第277條
（普通傷害罪）
傷害人之身體或健康者，處 3 年以下有期徒刑、拘役或 1 千元
以下罰金。
犯前項之罪因而致人於死者，處無期徒刑或 7 年以上有期徒刑
；致重傷者，處 3 年以上 10 年以下有期徒刑。
中華民國刑法第302條
（剝奪他人行動自由罪）
私行拘禁或以其他非法方法，剝奪人之行動自由者，處 5 年以
下有期徒刑、拘役或 3 百元以下罰金。
因而致人於死者，處無期徒刑或 7 年以上有期徒刑，致重傷者
，處 3 年以上 10 年以下有期徒刑。
第 1 項之未遂犯罰之。
中華民國刑法第304條
（強制罪）
以強暴、脅迫使人行無義務之事或妨害人行使權利者，處 3 年
以下有期徒刑、拘役或 3 百元以下罰金。
前項之未遂犯罰之。

司法院資訊處製作；財團法人民間司法改革基金會備份。
